【裁判字號】    94,簡上,158
【裁判日期】    950227
【裁判案由】    毒品危害防制條例
【裁判全文】
臺灣臺北地方法院刑事判決             94年度簡上字第158號
被      告
即上 訴 人  甲○○
                  （現另案在台灣台北監獄台北分監執行）
上列上訴人因被告違反毒品危害防制條例案件，不服本院94年度
簡字第1680號，中華民國94年8月24日第一審刑事簡易判決（檢
察官聲請簡易判決處刑案號：臺灣臺北地方法院檢察署94年度毒
偵字第1599號），提起上訴，及上訴後移送併辦（臺灣臺北地方
法院檢察署94年度毒偵字第3162號），本院管轄之第二審合議庭
適用第一審通常程序，判決如下：
    主  文
原判決撤銷。
甲○○連續施用第二級毒品，累犯，處有期徒刑壹年。
扣案吸食器貳支均沒收。
    事  實
一、甲○○前於民國88年間因違反毒品危害防制條例案件，經本
    院以89年度北簡字第393號判決判處有期徒刑4月，嗣並確定
    ，復於89年間因違反毒品危害防制條例（持有毒品）案件，
    經本院以90年度易字第568號判決判處有期徒刑4月，嗣並確
    定，前開2罪經裁定應執行有期徒刑7月，分別於90年4月23
    日入監執行刑期起算，執行至90年10月1日，再於91 年7月
    12日入監執行，91年10月4日執行完畢；又於91年間，因竊
    盜案件，經本院以91年度簡字第3887號判決判處有期徒刑4
    月，嗣並確定，92年2月12日入監執行刑期起算，同年92年6
    月11日執行完畢。
二、甲○○前因施用第二級毒品安非他命案件，經本院以87年度
    毒聲字第481號裁定送觀察、勒戒後，認無繼續施用毒品之
    傾向，經台灣台北地方法院檢察署檢察官以87年度偵字第12
    908號為不起訴處分確定。另因施用第二級毒品安非他命案
    件，經本院以88年度毒聲字第1345號裁定送觀察、勒戒後，
    認有繼續施用毒品之傾向，再經本院以88年度毒聲字第1744
    號裁定令入戒治處所施以強制戒治1年，後經本院以89年度
    毒聲字第511號裁定停止戒治，所餘戒治期間付保護管束，
    嗣於89年6月30日強制戒治期滿。
三、詎甲○○仍不知自我檢束，竟於前開強制戒治執行完畢後之
    5年內，基於施用第二級毒品安非他命之概括犯意，而有下
    述之犯行：
    (一)於為警查獲之94年4月30日18時40分許回溯96小時內之某
      時，在不詳處所以不詳方法施用第二級毒品安非他命1次
      。嗣因涉犯竊盜案件，為警在台北市○○路199號青年公
      園查獲，經採尿送驗始知上情。
    (二)於為警查獲之94年9月8日9時30分許回溯96小時內之某時
      ，在不詳處所以吸食器施用第二級毒品安非他命1次。俟
      經警持本院核發之搜索票在其前開住處執行搜索，扣得其
      所有之吸食器2支，並採集尿液送驗後，始悉上情。
四、案經台北市政府警察局北投分局報請台灣台北地方法院檢察
    署檢察官偵查，聲請簡易判決，暨台北市政府警察局萬華分
    局報請台灣台北地方法院檢察署檢察官移送併案審理。
    理  由
一、訊據被告矢口否認有施用第二級毒品安非他命之犯行，其辯
    稱意旨略以：我接受強制戒治回來後即未再施用毒品，第一
    次警察對我採尿時，我拒絕，後來他們對我刑求、灌水，使
    我尿急，我才尿在他們指定之尿罐子裡面，我排放之尿液應
    係遭查獲員警調包。又第二次被查獲時所查扣之吸食器係朋
    友到我家無聊燒著玩後所遺留，且查獲員警亦有動過手腳，
    而當天亦係遭刑求，所採集之尿液有遭調包云云。
二、本院查：
    (一)被告雖辯稱遭刑求後始同意接受採尿云云，然被告如何遭
      毆打？何人毆打？均未具體指明，亦無法提出其他積極證
      據足以證明，更未提出其他證據方法供本院調查，則被告
      辯稱遭刑求云云，是否可信，容有疑義；況且，依被告於
      本院行準備程序時已供稱：後來我尿急，他們就要我將尿
      尿到尿罐子裡面等語，復衡諸常情，排放小便之事除被告
      自己能處理外，其餘之人絕對無法代勞，如被告非自願接
      受採尿，被告豈會將尿液排放到指定之尿罐子裡面？是以
      ，被告經警分別於94年4月30日18時40分、94年9月8日9時
      30分查獲後所採集之尿液，乃係被告自願接受採尿送驗無
      疑，其前開所辯，顯係事後卸責之詞，不足採信。
    (二)被告復辯稱：我排放之尿液應係遭查獲員警調包，送驗之
      尿液不是被告之尿液云云，惟查，被告經警於94年4月30
      日18時40分查獲後所採集之尿液，經本院送法務部調查局
      鑑定，比對被告於94年12月27日10時30分至該局所採集之
      血液與該編號「1131」號尿液之遺傳因子粒線體DNA（Mt
      DNA）式序列，結果係兩者序列相符，該尿液為被告或其
      同母系血緣關係之人所有之機率高達99.88%以上，此有法
      務部調查局95年1月11日調科肆字第09500016300號鑑定通
      知書及其附件在卷可稽，足見前開送驗尿液確為被告所有
      無疑，其前開所辯，顯屬無稽。同此，被告於本院審理時
      又辯稱：我於94年9月8日9時30分許經警查獲後所採集之
      尿液亦被調包云云，亦屬臨訟卸責之詞，不足採憑。
    (三)被告分別經警於94年4月30日18時40分、同年9月8日9時30
      分許查獲後所採集之尿液，送鑑定後，均有安非他命陽性
      反應，有台灣檢驗科技股份有限公司94年5月24日、9月23
      日濫用藥物尿液檢驗報告在卷可稽（見94年度毒偵字第
      1599號卷第9頁、94年度毒偵字第3162號第20頁）；次查
      ，甲基安非他命經口服投與後，約百分之70於24小時內自
      尿中排出，約百分之90於96小時內自尿中排出，而其成分
      之檢出，與其投與方式、投與量、個人體質、採尿時間與
      檢測儀器之精密度等諸多因素有關，因此僅憑尿液中呈安
      非他命陽性反應，推算吸食時間距採集時間之長短，最長
      可能不會超過4日，亦有行政院衛生署藥物食品檢驗局81
      年2月8日（八一）藥檢壹字001156號函可考，足認被告於
      為警查獲之94年4月30日18時40分許回溯96小時內之某時
      ，在不詳處所以不詳方法施用第二級毒品安非他命1次，
      復於為警查獲之94年9月8日9時30分許回溯96小時內之某
      時，在不詳處所施用第二級毒品安非他命1次至明。
    (四)此外，尚有扣案之吸食器2支足資佐證，而該扣案之吸食
      器經台北市政府警察局萬華分局以聯勤二○四廠製造之煙
      毒品檢驗Ａ包試劑初步檢驗結果，其中1支有圓球形狀之
      吸食器內確有安非他命殘渣，有台北市政府警察局萬華分
      局毒品初步鑑驗報告單及相片2幀在卷可稽（見前開毒偵
      字第3162號卷第22頁、第23頁）。被告雖辯稱：前開吸食
      器2支乃係其友人「阿生」所有，扣案之吸管乃係乾淨的
      吸管，是查獲員警動手腳，該吸管才會有安非他命殘渣反
      應云云，惟查：
      1.扣案之吸食器2支，究竟何人所有，被告時而稱係友人
        「阿炮」所有，時而稱係友人「阿生」所有，前後所供
        已有不一，況且，被告亦無法具體指出扣案之吸食器為
        何人所有，其前開所供，已難採信；再者，該吸食器2
        支乃係在被告住處查獲，則衡諸常情，被告既自承一心
        一意想戒掉安非他命，又豈會容忍友人在其住處內使用
        吸食器，並任憑友人留在住處內，而不作任何處理？是
        以，扣案之吸食器2支確為被告所有，至為灼然。
      2.查獲員警如何在前開扣案證物動手腳？何人所為？被告
        均未具體指明，被告所辯，已不足採信。況且，觀諸扣
        案證物之形狀，與一般用來施用第二級毒品之吸食器相
        仿，參以被告於本院審理時供稱：我朋友在我家裡，無
        聊燒著自己玩，我說你燒那個幹什麼，要他丟掉等語（
        見本院審判筆錄第3頁），細譯被告前開所供，扣案之
        吸食器確有用來施用第二級毒品安非他命，否則又何必
        將吸管改造成吸食器之形狀，是以，被告辯稱：是查獲
        員警動手腳，該吸管才會有安非他命殘渣反應云云，顯
        屬無稽。
      3.基上，扣案之吸食器2支確為被告所有，而被告於為警
        查獲之94年9月8日9時30分許回溯96小時內之某時施用
        第二級毒品安非他命，乃係以扣案之吸食器為之，應可
        認定。被告前開所辯，不足採信。
    (五)被告前因施用第二級毒品安非他命案件，經本院以87年度
      毒聲字第481號裁定送觀察、勒戒後，認無繼續施用毒品
      之傾向，經台灣台北地方法院檢察署檢察官以87年度偵字
      第12 908號為不起訴處分確定。另因施用第二級毒品安非
      他命案件，經本院以88年度毒聲字第1345號裁定送觀察、
      勒戒後，認有繼續施用毒品之傾向，再經本院以88年度毒
      聲字第1744號裁定令入戒治處所施以強制戒治1年，後經
      本院以89年度毒聲字第511號裁定停止戒治，所餘戒治期
      間付保護管束，嗣於89年6月30日強制戒治期滿，有台灣
      高等法院被告前案紀錄表、在監在押紀錄表、本院90年度
      易字第568號、90年度易字第1139號判決、88年度毒聲字
      第1744號、89年度毒聲字第511號裁定網路擷取本在卷可
      稽，被告於強制戒治執行完畢釋放，5年內再犯本案施用
      第二級毒品安非他命犯行，依毒品危害防制條例第20條第
      3項規定之反面解釋，自不適用該條第1項、第2項有關裁
      定執行觀察勒戒或強制戒治之規定。
    (六)綜上所述，本件事證明確，被告施用第二級毒品安非他命
      犯行，堪以認定，其前開所辯，均不足採信。
三、論罪科刑之理由：
    (一)核被告所為，係犯毒品危害防治條例第10條第2項之罪。
    (二)被告施用第二級毒品安非他命時，必會持有第二級毒品安
      非他命，是其持有第二級毒品安非他命為施用第二級毒品
      安非他命之當然結果，不另論罪。
    (三)第二級毒品安非他命具有成癮性、濫用性，是以，被告前
      後2次施用第二級毒品之犯行，時間差距尚不及5月，核屬
      緊接，所犯構成要件相同，顯係基於概括之犯意反覆為之
      ，應屬連續犯，以一罪論，並依法加重其刑。
    (四)被告於為警查獲之94年9月8日9時30分許回溯96小時內之
      某時，在不詳處所以吸食器施用第二級毒品安非他命1 次
      之犯行（94年度毒偵字第3162號部分），雖未據檢察官聲
      請簡易判決，惟該部分事實與前開聲請部分有連續犯之裁
      判上一罪關係，為聲請效力所及，本院自應一併審究。
    (五)原審論處被告罪刑，固非無見。惟查，原審未及審酌被告
      尚於為警查獲之94年9月8日9時30分許回溯96小時內之某
      時，在不詳處所以吸食器施用第二級毒品安非他命1次之
      犯行，尚有未洽，被告上訴指摘原判決之不當，雖無理由
      ，惟原判決既有上開可議，仍屬無可維持，應由本院將原
      判決予以撤銷改判。
    (六)被告前有如事實欄所載之犯罪、科刑及執行情形，有臺灣
      高等法院被告全國前案紀錄表在卷可稽，其受有期徒刑之
      執行完畢，5年內再犯本件有期徒刑以上之罪，核屬累犯
      ，依刑法第47條之規定，加重其刑。
    (七)按簡易判決所科之刑以宣告緩刑、得易科罰金之有期徒刑
      及拘役或罰金為限；檢察官聲請以簡易判決處刑之案件，
      經法院認為有第451條之1第4項但書第一款所列之不合第
      449條所定得以簡易判決處刑之案件者（即宣告緩刑、得
      易科罰金之有期徒刑及拘役或罰金為限），適用通常程序
      審判之，刑事訴訟法第449條、第452條分別定有明文。查
      本院審酌被告已有施用毒品前科，素行不佳，猶不知戒除
      施用毒品之惡習，抗拒毒品之意志力薄弱，其施用時間、
      次數、所生自我戕害之結果、犯罪後仍然矢口否認、飾詞
      卸責、毫無悔意之態度等情狀，不宜輕判，揆諸前揭規定
      ，由本院管轄之第二審合議庭改依通常程序，撤銷原審判
      決而自為第一審判決如主文第2項所示。
四、扣案之吸食器2支，為被告所有，且係被告用以施用第二級
    毒品安非他命所用之物，已如前述，該扣案物經核亦非專供
    施用第二級毒品所用之器具，爰依刑法第38條第1項第2款之
    規定，併予宣告沒收。
據上論斷，應依刑法第455條之1第1項、第3項、第452條、第369
條第1項前段、第364條、第299條第1項前段，毒品危害防治條例
第10條第2項，刑法第11條前段、第56條、第47條、第38條第1項
第2款，判決如主文。
本案經檢察官黃紋綦到庭執行職務。
中    華    民    國    95    年    2    月    27    日
                  刑事第七庭  審判長法  官  梁耀鑌
                                    法  官  蕭清清
                                    法  官  蔡守訓
以上正本證明與原本無異。
如不服本判決，應於判決送達後10日內，向本院提出上訴狀。
                                    書記官  廖純瑜
中    華    民    國    95    年    2    月    27    日
附錄本案論罪科刑法條全文：
毒品危害防制條例第10條
施用第一級毒品者，處6月以上5年以下有期徒刑。
施用第二級毒品者，處 3 年以下有期徒刑。


司法院資訊處製作；財團法人民間司法改革基金會備份。
